臺灣臺南地方法院刑事判決
111年度金訴字第149號
公  訴  人  臺灣臺南地方檢察署檢察官
被      告  林義結


上列被告因詐欺等案件，經檢察官提起公訴（110年度營偵字第2
501號、110年度偵字第22690號、110年度偵字第24325號、111年
度營偵字第41號、111年度營偵字第42號），被告於準備程序中
就被訴事實為有罪之陳述，本院合議庭裁定由受命法官獨任進行
簡式審判程序，判決如下：
    主    文
林義結犯如附表所示之罪，各處如附表所示編號1 至7 「罪名及
宣告刑」欄所示之刑（含主刑與沒收）。應執行有期徒刑壹年肆
月。
扣案之行動電話壹支(廠牌型號：ASUS，含門號○○○○○○○○○○號SIM
卡壹枚)、犯罪所得新臺幣壹萬陸仟參佰元，均沒收。
    事   實
一、林義結於民國110年10月間某日，在臉書社團網站，見詐欺
    集團成員張貼之徵人訊息後，遂透過LINE通訊軟體與自稱「
    傑」之人聯絡，經「傑」告知有兼職之工作機會，而依林義
    結智識及一般社會生活之通常經驗，應可知悉金融機構帳戶
    資料為個人信用之重要表徵，且可預見同意他人將來源不明
    之款項匯入自己帳戶內，再代為提領後將款項交付予他人所
    指定之不明人士，將可能為他人遂行詐欺犯行及處理犯罪所
    得，致使被害人及警方難以追查，然為賺取收益，竟仍基於
    參與犯罪組織之犯意，參與該具有持續性、牟利性之有結構
    性詐欺集團犯罪組織，提供名下之元大銀行帳號000-000000
    00000000號帳戶(下稱元大銀行帳戶)、渣打銀行帳號000-00
    000000000000號帳戶(下稱渣打銀行帳戶)、彰化銀行帳號00
    0-00000000000000號帳戶(下稱彰化銀行帳戶)供被害人匯款
    使用，兼擔任提領贓款車手等工作，並以此方式製造金流斷
    點，掩飾該犯罪所得之去向及所在，而與前開詐欺集團成員
    間，共同基於三人以上詐欺取財及洗錢之犯意聯絡，由該集
    團成員以如附表所示之方式，向附表所示之人詐欺取財，致
    附表所示之人陷於錯誤，匯款附表所示金額至附表所示帳戶
    內，再由林義結於110年10月22日10時58分許，在臺南市○區
    ○○路0段000號渣打銀行，自其渣打銀行帳戶提領現金共計新
    臺幣（下同）40萬元，復前往臺南市○○區○○路0段00號前，
    將40萬元交予依「傑」指示前來收款之人，又於同日11時56
    分許，在臺南市○區○○路00號彰化銀行臺南分行，自其彰化
    銀行帳戶提領33萬元，並前往臺南市○○區○○路00號前，將33
    萬元交予依「傑」指示前來收款之人，另於同日13時許，在
    臺南市○區○○路0段000號渣打銀行，自其渣打銀行帳戶提領
    現金共計8萬元，再前往臺南市○○區○○街000號，將8萬元交
    予依「傑」指示前來收款之人，復於同日15時30分許，在臺
    南市○○區○○路○段000號元大銀行臺南分行，自其元大銀行帳
    戶提領現金共計60萬5,000元之際，隨遭警員逮捕而查獲，
    並扣得贓款60萬5,000元、犯罪所得1萬6,300元、元大銀行
    存簿、渣打銀行、彰化銀行存簿各1本、元大銀行、渣打銀
    行、彰化銀行金融卡各1張及手機1支。
二、案經朱彩鳳、黃芳美、李林月霞、林小玲、傅冬菊、吳佩怡
    訴由臺南市政府警察局第六分局、白河分局及臺南市政府警
    察局第二分局報告臺灣臺南地方檢察署檢察官偵查起訴。
    理  由
一、被告林義結所犯係死刑、無期徒刑、最輕本刑為3 年以上有
    期徒刑以外之罪，其於準備程序中先就被訴事實為有罪之陳
    述，經法官告知簡式審判程序之旨，並聽取公訴人及被告之
    意見後，依刑事訴訟法第273條之1第1項規定，經本院合議
    庭裁定進行簡式審判程序審理；且依同法第273條之2及第15
    9條第2項規定，不適用傳聞法則有關限制證據能力之相關規
    定，合先敘明。
二、上揭犯罪事實，業據被告於偵查、本院準備程序及審理中均
    坦承不諱，核與證人即告訴人朱彩鳳、黃芳美、李林月霞、
    林小玲、傅冬菊、吳佩怡、證人即被害人吳娟娟、證人羅紫
    菁警詢中之證述相符（警一卷第9至10頁、11至12頁、13至1
    5頁、警二卷第23至24頁、27至28頁、31至33頁、37至39頁
    、警四卷第9至10頁、11至12頁），並有臺南市政府警察局
    第二分局扣押筆錄、扣押物品目錄表、贓物認領保管單、Li
    ne對話記錄翻拍照片33張、相片7張、被告林義結渣打銀行
    帳戶存摺影本暨交易明細表1紙、林義結元大銀行帳戶存摺
    影本暨交易明細表4紙、林義結彰化銀行帳戶存摺影本暨交
    易明細表1紙、ATM提領相片6紙、上揭告訴人及被害人等之
    報案資料及交易明細等（警一卷第23至26頁、27頁、31頁、
    33至39頁、40至43頁、45至51頁、53至54頁、55至56頁、警
    二卷第15至17頁、警三卷第15至19頁、警三卷第23頁、25至
    31頁、警四卷第17至24頁、25至31頁、33頁、39頁、警四卷
    第41至43頁、警五卷第25至36頁、37至85頁、95頁、109頁
    、111頁、123頁、125頁、135至136頁、137頁、139至141頁
    ）在卷可佐，足認被告前揭任意性自白與事實相符，堪以採
    信，本案事證明確，應依法論科。
三、論罪科刑：
  ㈠按組織犯罪防制條例係藉由防制組織型態之犯罪活動為手段
    ，以達成維護社會秩序、保障人民權益之目的，乃於該條例
    第3條第1項前段與後段，分別對於「發起、主持、操縱、指
    揮」及「參與」犯罪組織者，依其情節不同而為處遇，行為
    人雖有其中一行為（如參與），不問其有否實施各該手段（
    如詐欺）之罪，均成立本罪。然在未經自首或有其他積極事
    實，足以證明其確已脫離或解散該組織之前，其違法行為，
    仍繼續存在，即為行為之繼續，而屬單純一罪，至行為終了
    時，仍論為一罪。又行為人以一參與詐欺犯罪組織，並分工
    加重詐欺行為，同時觸犯參與犯罪組織罪及加重詐欺取財罪
    ，雖其參與犯罪組織之時、地與加重詐欺取財之時、地，在
    自然意義上非完全一致，然二者仍有部分合致，且犯罪目的
    單一，依一般社會通念，認應評價為一罪方符合刑罰公平原
    則，應屬想像競合犯，如予數罪併罰，反有過度評價之疑，
    實與人民法律感情不相契合。且責任之評價與法益之維護息
    息相關，對同一法益侵害為雙重評價，為過度評價；對法益
    之侵害未予評價，則評價不足，均為所禁。刑罰要求適度之
    評價，俾對法益之侵害為正當之維護。因此，加重詐欺罪係
    侵害個人財產法益之犯罪，其罪數計算，以被害人數、被害
    次數之多寡，決定其犯罪之罪數；核與參與犯罪組織罪之侵
    害社會法益，因應以行為人所侵害之社會全體利益為準據，
    認定係成立一個犯罪行為，有所不同。是以倘若行為人於參
    與犯罪組織之繼續中，先後加重詐欺數人財物，因行為人僅
    為一參與組織行為，侵害一社會法益，應僅就「首次」犯行
    論以參與犯罪組織罪及加重詐欺罪之想像競合犯，而其後之
    犯行，乃為其參與組織之繼續行為，為避免重複評價，當無
    從將一參與犯罪組織行為割裂再另論一參與犯罪組織罪，而
    與其後所犯加重詐欺罪從一重論處之餘地。又倘行為人提供
    金融帳戶提款卡及密碼予他人犯罪使用，事後並有配合指示
    前往提領或移轉被害人匯入該帳戶款項等行為者，難謂非洗
    錢防制法第2條所稱洗錢行為，仍應成立一般洗錢罪（最高
    法院111年度台上字第204號刑事判決意旨可資參照）。且共
    同正犯之成立，祇須具有犯意之聯絡，行為之分擔，既不問
    犯罪動機起於何人，亦不必每一階段犯行，均經參與；共同
    正犯間，非僅就其自己實施之行為負其責任，並在犯意聯絡
    之範圍內，對於他共同正犯所實施之行為，亦應共同負責，
    換言之，共同正犯，係在合同之意思內各自分擔犯罪行為之
    一部，相互利用他人之行為，以達其犯罪之目的者，即應對
    全部所發生之結果，共同負責；另共同正犯之意思聯絡，原
    不以數人間直接發生者為限，即有間接之聯絡者，亦包括在
    內，如甲分別邀約乙、丙犯罪，雖乙、丙間彼此並無直接之
    聯絡，亦無礙於其為共同正犯之成立。查一般詐欺集團之犯
    罪型態及模式，自收集被害人個人資料、撥打電話等方式實
    行詐欺、提領詐得款項、繳回贓款、分贓等各階段，乃需由
    多人縝密分工方能完成之集團性犯罪，倘其中有任一環節脫
    落，顯將無法順遂達成詐欺集團詐欺取財之結果。故被告就
    附表編號1-4、6、7所為均係犯刑法第339條之4第1項第2款
    之三人以上共同詐欺取財罪、洗錢防制法第14條第1項之一
    般洗錢罪，就附表編號5部分係犯刑法第339 條之4 第2 項
    、第1 項第2 款之三人以上共同詐欺取財未遂罪，及洗錢防
    制法第14條第2  項、第1 項之洗錢未遂罪。
　　另就被告所犯組織犯罪防制條例第3條第1項後段之參與犯罪
    組織罪，此部分與洗錢及三人以上詐欺取財罪間為想像競合
    犯之裁判上一罪關係（詳後述），雖檢察官漏未記載，本院
    自得併予審理。
  ㈡被告與「傑」及其他不詳詐欺集團成員間，具有犯意聯絡及
    行為分擔，應論以共同正犯。
  ㈢被告一行為觸犯上開罪名，為想像競合犯，應依刑法第55條
    前段規定，均從一重論以三人以上共同犯詐欺取財罪。
  ㈣被告就各被害人間，犯意各別，行為互殊，應予分論併罰。
  ㈤本件詐欺集團之不詳成員以電話聯繫林小玲，誘使林小玲同
    意交付財物，已著手對林小玲施用詐術，告訴人林小玲因而
    匯款至被告所有之渣打銀行帳戶內，因被告尚未及提領，該
    等犯行尚屬未遂，爰依刑法第25條第2 項規定減輕其刑。
　㈥按想像競合犯之處斷刑，本質上係「刑之合併」。其所謂從
    一重處斷，乃將想像競合犯組成之評價上數罪，合併為科刑
    一罪，其所對應之刑罰，亦合併其評價上數罪之數法定刑，
    而為一個處斷刑。易言之，想像競合犯侵害數法益者皆成立
    犯罪，論罪時必須輕、重罪併舉論述，同時宣告所犯各罪名
    ，包括各罪有無加重、減免其刑之情形，亦應說明論列，量
    刑時併衡酌輕罪部分量刑事由，評價始為充足，然後依刑法
    第55條前段規定「從一重處斷」，非謂對於其餘各罪可置而
    不論。因此，法院決定處斷刑時，雖以其中最重罪名之法定
    刑，做為裁量之準據，惟於裁量其輕重時，仍應將輕罪合併
    評價在內（最高法院108年度台上字第4405、4408號判決意
    旨參照）。次按洗錢防制法第14條之一般洗錢罪、同條例第
    15條之特殊洗錢罪，在偵查或審判中自白者，減輕其刑，洗
    錢防制法第16條第2項定有明文。查，被告就本案於偵查及
    本院審理中均自白犯罪，業如前述，是就其所犯洗錢部分犯
    行，依上揭規定減輕其刑，惟因從一重之加重詐欺取財罪處
    斷，爰僅於量刑時予以審酌。
  ㈦爰以行為人之責任為基礎，審酌被告不循正當管道賺取財物
    ，於詐欺集團中負責提供帳戶，使附表所示各被害人遭詐而
    匯入各該帳戶內，並擔任車手提領贓款之犯罪手段、所生損
    害，及被告坦承犯行，並與部分被害人達成和解之犯後態度
    ，兼衡其素行、於本院審理時自陳大學畢業之智識程度、未
    婚、現從事蘭花栽培員之生活狀況等一切情狀，各量處如附
    表所示之刑，並衡酌被告所犯各罪之犯罪類型、行為態樣、
    手段、動機、侵害法益種類及責任非難程度，而為整體評價
    後，定其應執行之刑如主文所示。
四、沒收
 1.按供犯罪所用、犯罪預備之物或犯罪所生之物，屬於犯罪行
   為人者，得沒收之；又按犯罪所得，屬於犯罪行為人者，沒
   收之，刑法第38條第2 項前段、刑法第38條之1第1 項前段分
   別定有明文。查扣案之行動電話1支(廠牌型號：ASUS，含門
   號0000000000號SIM卡1枚)，犯罪所得16,300元分別為被告所
   有供其等涉犯本案所用之物及犯罪所得之報酬，業據其於本
   院審理中供陳明確(見本院卷第53頁)，均應依法宣告沒收。
⒉至扣案被告所有之上開帳戶存摺、金融卡等物，雖係供本案犯
  罪所用之物，且為被告所有，然上開帳戶既已列為警示帳戶，
  上開帳戶之存摺、金融卡等物，再遭被告或他人持以不法使用
  之可能性甚微，欠缺刑法上之重要性，爰依刑法第38條之2第2
  項規定，不予宣告沒收或追徵，附此敘明。
據上論斷，應依刑事訴訟法第273條之1第1項、第299條第1項，
組織犯罪防制條例第3條第1項後段，洗錢防制法第14條第1項、
第16條第2項，刑法第11條前段、第28條、第339條之4第1項第2
款、第55條前段、第51條第5款、第38條第2 項前段、刑法第38
條之1第1 項前段，刑法施行法第1條之1第1項，判決如主文。
本案經檢察官徐書翰提起公訴，檢察官陳擁文到庭執行職務。
中　　華　　民　　國　　111 　年　　4 　　月　　14　　日
                       刑事第十二庭  法　官　黃鏡芳
以上正本證明與原本無異。
如不服本判決應於收受本判決後20日內向本院提出上訴書狀，並
應敘述具體理由。其未敘述上訴理由者，應於上訴期間屆滿後20
日內向本院補提理由書狀（均須按他造當事人之人數附繕本）「
切勿逕送上級法院」。 
　　　　　　　　　　　　　　　　　  書記官　施茜雯　　　
中　　華　　民　　國　　111 　年　　4 　　月　　14　　日
附錄本案論罪法條：
刑法第339條之4第1項第2款。
犯第339條詐欺罪而有下列情形之一者，處1年以上7年以下有期
徒刑，得併科1百萬元以下罰金：
二、三人以上共同犯之。
前項之未遂犯罰之。
組織犯罪防制條例第3條第1項。
發起、主持、操縱或指揮犯罪組織者，處3年以上10年以下有期
徒刑，得併科新臺幣1億元以下罰金；參與者，處6月以上5年以
下有期徒刑，得併科新臺幣1千萬元以下罰金。但參與情節輕微
者，得減輕或免除其刑。
洗錢防制法第14條第1項。
有第二條各款所列洗錢行為者，處7年以下有期徒刑，併科新臺幣5百萬元以下罰金。

附表：
附表
編號 告訴人/ 被害人 詐欺方式 匯款時間 匯款地點 金額 匯入帳戶 罪名及宣告刑（含沒收） 1 吳娟娟 （未提告） 詐欺集團成員於110年10月22日，假冒親戚使用LINE通訊軟體聯絡吳娟娟，並佯稱：急需借款周轉等語，吳娟娟因而受騙匯款 110年10月22日15時許  臺北市○○區○○路0段000號中國信託銀行西湖分行 60萬5,000元 元大銀行帳戶 林義結犯三人以上 共同詐欺取財罪，處有期徒刑壹年貳月。扣案之行動電話壹支(廠牌型號：ASUS，含門號○○○○○○○○○○號SIM卡壹枚)、犯罪所得新臺幣壹萬陸仟參佰元，均沒收。 2 朱彩鳳 詐欺集團成員於110年10月22日，假冒前同事使用LINE通訊軟體聯絡朱彩鳳，並佯稱：因要處理土地事情急需借款等語，朱彩鳳因而受騙匯款 110年10月22日10時31分許 桃園市○○區○○街0號楊梅郵局 20萬元 渣打銀行帳戶 林義結犯三人以上共同詐欺取財罪，處有期徒刑壹年貳月。扣案之行動電話壹支(廠牌型號：ASUS，含門號○○○○○○○○○○號SIM卡壹枚)、犯罪所得新臺幣壹萬陸仟參佰元，均沒收。 3 黃芳美 詐欺集團成員於110年10月22日12時40分許，假冒前同事撥打電話聯絡黃芳美，並佯稱：因購買土地急需借款等語，黃芳美因而受騙匯款 110年10月22日16時前某時許 桃園市○○區○○路00號台灣中小企業銀行龍潭分行 8萬元 渣打銀行帳戶 林義結犯三人以上共同詐欺取財罪，處有期徒刑壹年貳月。扣案之行動電話壹支(廠牌型號：ASUS，含門號○○○○○○○○○○號SIM卡壹枚)、犯罪所得新臺幣壹萬陸仟參佰元，均沒收。 4 李林月霞 詐欺集團成員於110年10月22日9時30分許，假冒友人使用LINE通訊軟體聯絡李林月霞，並佯稱：因欠錢急需借款等語，李林月霞因而受騙匯款 110年10月22日10時許 桃園市○○區○○路000號桃園信用合作社 20萬元 渣打銀行帳戶 林義結犯三人以上共同詐欺取財罪，處有期徒刑壹年貳月。扣案之行動電話壹支(廠牌型號：ASUS，含門號○○○○○○○○○○號SIM卡壹枚)、犯罪所得新臺幣壹萬陸仟參佰元，均沒收。 5 林小玲 詐欺集團成員自110年10月8日起，使用LINE通訊軟體聯絡林小玲，並佯稱：現有賺錢方式，只需儲值點數接單，即可提領獲利等語，林小玲因而受騙匯款 110年10月22日15時34分許 苗栗縣某處 4萬元 渣打銀行帳戶（尚未提領） 林義結犯三人以上共同詐欺取財未遂罪，處有期徒刑柒月。扣案之行動電話壹支(廠牌型號：ASUS，含門號○○○○○○○○○○號SIM卡壹枚)、犯罪所得新臺幣壹萬陸仟參佰元，均沒收。 6 傅冬菊 詐欺集團成員於110年10月20日16時50分許，假冒姪子撥打電話聯絡傅冬菊，並佯稱：因投資急需借款等語，傅冬菊因而受騙匯款 110年10月22日10時9分許 屏東縣○○市○○路000○0號彰化銀行屏東分行 18萬元 彰化銀行帳戶 林義結犯三人以上共同詐欺取財罪，處有期徒刑壹年貳月。扣案之行動電話壹支(廠牌型號：ASUS，含門號○○○○○○○○○○號SIM卡壹枚)、犯罪所得新臺幣壹萬陸仟參佰元，均沒收。 7 吳佩怡 詐欺集團成員於110年10月22日，假冒兒子使用LINE通訊軟體聯絡吳佩怡，並佯稱：欲投資晶片生意急需現金週轉等語，吳佩怡因而受騙並請託陳廣華匯款 110年10月22日11時40許 新北市○○區○○路000號合作金庫銀行鶯歌分行 15萬元 彰化銀行帳戶 林義結犯三人以上共同詐欺取財罪，處有期徒刑壹年貳月。扣案之行動電話壹支(廠牌型號：ASUS，含門號○○○○○○○○○○號SIM卡壹枚)、犯罪所得新臺幣壹萬陸仟參佰元，均沒收。